台灣台北地方法院刑事判決　　　　　　　 八十九年度交訴字第九十七號
　　公　訴　人　台灣台北地方法院檢察署檢察官
　　被　　　告　己○○
　　選任辯護人　許坤立
右列被告因公共危險等案件，經檢察官提起公訴（八十九年度偵字第一二八一二號）
，本院判決如左：
    主    文
己○○因過失傷害人致重傷，處有期徒刑陸月；又駕駛動力交通工具肇事，致人受傷
而逃逸，處有期徒刑捌月。應執行有期徒刑壹年。緩刑伍年。
    事    實
一、己○○於民國八十九年六月二十四日晚上八時十分許，駕駛車號ＢＤ－二二七
    號自用小客車，沿台北市○○路○段由西往東行駛，途經與同市○○路○段交岔
    路口欲左轉興隆路四段時，本應注意車前狀況，及行經行人穿越道應讓行人優先
    通行，並隨時採取必要之安全措施，以防發生危險，且依當時情形，視線、路況
    均良好，並無不能注意情事，竟疏於注意及此，貿然左轉，致其車輛之右前方保
    險桿撞擊正沿人行穿越道由西往東穿越興隆路之行人陳邱款，陳邱款受撞擊彈至
    前方六公尺處即甲○○所經營之機車店前倒地，因而頭部外傷併腦內出血、左脛
    骨骨折，迄今仍無法言語，已呈植物人狀態屬難以回復原狀之重傷害。詎己○○
    於肇事致陳邱款受傷後，未下車採取救護行為，僅短暫停車，即駕車逃逸，為甲○○抄下車牌號碼。又另一目擊證人戊○○適駕駛車號二Ａ－八三六二號自小貨
    車沿同市○○路由東往西行駛，欲右轉興隆路四段，發現上情，並駕車追趕數百
    公尺後將己○○所駕駛之車輛攔下，並由路人報警協助將陳邱款送醫急救。嗣經
    警前往現場處理，己○○於有偵查犯罪職權之公務員知悉前，當場承認為肇事者
    ，始獲知上情。
二、案經台灣台北地方法院檢察署檢察官指定陳邱款之子丁○○代行告訴暨台北市政
    府警察局文山第一分局報請台灣台北地方法院檢察署檢察官偵查起訴。
    理    由
一、訊據被告己○○雖坦承曾於右開時地撞擊陳邱款致受重傷之事實不諱，惟矢口否
    認有右開犯行，辯稱：伊行經木新路綠燈左轉興隆路，確定斑馬線沒有人，同時
    右轉有一部車子，所以路口很窄，我聽到碰一聲我有停下搖下車窗看，我看到圓
    錐筒往內，我想沒影響交通就離開，後面有部車子叫住我說我撞到人，我嚇一跳
    跑回現場，且現場施工擺圓錐筒及鐵板，因此車行經過聲響甚大，實不知有撞到
    行人，因此不可能有肇事逃逸云云。然查：
（一）右開事實，業據目擊證人戊○○、甲○○證述甚詳，並有證人即現場施工之包
      工乙○○及現場處理員警丙○○到庭證述在卷，復有道路交通管理事故調查報
      告表、交通事故談話紀錄表、交通事故補充資料表、現場照片十六張在卷為憑
      ，且被害人陳邱款受有如事實欄所載傷勢，亦有台北市立萬芳醫院甲種診斷證
      明書及該院九十年二月二十四日萬院醫字第九一九六號函各一紙附卷可稽。
（二）本件目擊證人戊○○到庭證稱：當天晚上八時、九時許，路名不清楚，我要去
      倒垃圾，開小貨車右轉過去時，因路口另一部車子早一部左轉，我先看到被告
      轉過去，再看到被害人要過斑馬線，過去時被告開車撞到被害人，我要右轉時
      有看到被害人，她已過了一半多（指斑馬線），即被害人已過中間安全島，尚
      有幾步路就到烤鴨店門口，我看到被害人遭車輛右前方保險桿撞擊後即飛出去
      ，躺在路邊，位置約在「ＹＡＭＡＨＡ」機車店前之電線桿附近。又據目擊證
      人即機車行老闆甲○○證稱：我在我的車行前，有看到車禍之情形，被告從木
      新路西往東大轉彎過來，木新路東往西尚有兩輛車要過來，一輛車被告讓其先
      行，被告可能轉彎角度太大，車之右後側掃到安全錐，車頭就撞到路人，我有
      看見被害人就在安全錐旁邊，因為施工地方堵住斑馬線，被害人從木新路朝我
      這邊來，被撞倒後就倒在我的店門口，而圓錐筒就滾到真好味烤鴉店門口。互
      核證人二人所言，堪認被害人遭被告所駕駛車輛撞擊後彈出並跌落機車店前應
      堪認定，而被害人遭撞擊後跌落處距斑馬線有六公尺之距離，此有現場照片及
      道路交通管理事故調查表附卷可稽，顯見撞擊之力道非輕，又徵之案發現場非
      僅設有路燈，並有商店看板燈光，且當日天氣晴朗，並無視線不良之問題，況
      被害人所著之衣服為淺白色、灰色相間之洋裝，此有案發現場照片可徵，衡之
      常情，被告在撞擊被害人後，諉稱不知撞到人，實難置信。
（三）又經傳訊現場處理員警丙○○證稱：現場圖的東北角有鋪設鋼板，而我到現場
      未發現有圓錐筒，至照片中之圓錐筒據現場民眾說是車禍後為防止被害人又被
      車撞到所放置的，且施工與被告之行向無關，被告是左轉，施工路段是被告行
      經路線不會到之地方，而圓錐筒與鐵板均放置在與被告行向無關之木新路上等
      語；另據目擊證人戊○○證稱：當時並未施工，但是有圍施工之標誌，本案與
      施工應該無關，因為施工所圍之地方是在我轉彎這一側等語；復據證人乙○○
      證稱：施工範圍就在烤鴨店前，每日晚上十一時後才施工及有放安全錐等語，
      並有台北市政府工務局養護工程處九十年三月九月北市工養工字第九○六○六
      ○七一○○號函可參。足見，被告車輛之行向尚與施工範圍無涉，是其辯稱因
      壓到鋼板聲響過大，致未能察覺撞到人，尚難採信。又雖證人甲○○證稱：被
      告所駕駛車輛因轉彎角度過大，車右後側撞到圓錐筒等語，惟本案係被告所駕
      駛車輛右前方撞擊被害人與擦撞圓錐筒之部位非僅不同，且重量更有差異，被
      告尚難據此，諉稱因撞到圓錐筒，致無法查知撞到人。
（四）據證人戊○○證稱：被告撞到人後有停一下，但未下車查看，也未探頭出來看
      ，我追了約一百多公尺，並將車子擋在被告車輛前方按喇叭將他叫下，而後面
      另有一部小客車將他堵住，叫他下來，被告反應說他未撞到人，好像撞到垃圾
      等語。又據證人甲○○證稱：被告肇事後將車停在離其車行約十公尺左右之距
      離，朝駕駛座旁邊之窗戶打開往外看，停頓時間很短又加速離開等語。雖證人
      二人所言被告是否有停車往後看略有不同，但因證人所處位置、角度有異，是
      所目擊之狀況，自有不同，並不礙其證言之可信性，惟可確認係被告肇事後曾
      在肇事前方十公尺略作停頓，迅及駛離現場，顯見，被告應已知悉肇事之事實
      ，雖證人甲○○證述時曾判斷被告開駕駛座窗戶往外看，應看不到被撞倒之圓
      錐筒及被害人，但被告自承看到圓錐筒往內不會影響交通，足見，證人甲○○
      之判斷，尚難據為被告有利之認定。
（五）按汽車行駛時，駕駛人應注意車前狀況，並隨時採取必要之安全措施；又汽車
      行近行人穿越道前，應減速慢行，遇有行人穿越時，無論有無交通警察指揮或
      號誌指示，均應暫停讓行人先行通過，分別為道路交通安全規則第九十四條第
      三項、第一百零三條定有明文，本件被告於右開時地，本應注意上開規定，依
      當時情形，並無不能注意情事，竟疏於注意而未優先讓行走於行人穿越道之陳
      邱款先行，貿然以大角度轉彎之方式左轉，終致閃煞不及車輛右前方撞擊被害
      人受有重傷，核其所為顯有過失至明。被告過失行為，與被害人因本件車禍受
      傷間，有相當因果關係。
（六）被告肇事經路人報案後，於有偵查犯罪職權之公務員知悉前，向前往現場處理
      之員警承認為肇事者等情，有台北市政府警察局交通警察大隊八十九年十一月
      十六日北市警交大四字第八九六七一六四六號函暨自首調查報告表可稽，
      被告應有於犯罪被發覺前自首接受裁判之行為。又告訴乃論之罪，告訴人於第
      一審辯論終結前，得撤回其告訴。稱告訴人，指有告訴權人，且已實行告訴者
      而言，故第二百三十六條之代行告訴人並不包括在內（院解字第三六五八號可
      參）。是本案雖經代行告訴人丁○○與被告和解，並具狀撤回過失重傷害罪之
      告訴，因其屬無權撤回，自不生撤回之效力。
    綜上所述，被告所辯，均不足採，本案事證明確，犯行至堪認定。
二被告己○○駕車過失傷害陳邱款致重傷所為，係犯刑法第二百八十四條第一項後
    段過失重傷害罪；被告駕駛自用小客車肇事，致被害人受傷而逃逸所為，係犯同
    法第一百八十五條之四之公共危險罪。又被告駕駛汽車行經行人穿越道，不依規
    定讓行人優先通行，因而致人受傷，依道路交通管理處罰條例第八十六條第一項
    之規定，加重其刑至二分之一。被告於肇事後，雖逃逸，然事後在犯行未為偵查
    犯罪職權之公務員知悉前，不逃避接受裁判而當場向警員自首，承認為肇事者，
    已合於刑法第六十二條前段所定對於未發覺之犯罪自首而接受裁判之要件，依法
    減輕其刑。就上開二罪，分別先加後減輕其刑。是被告所犯上開二罪間，犯意各
    別，行為互異，應分論併罰。爰審酌被告犯罪素行、品行、犯罪手段、所生損害
    、犯後態度及與被害人陳邱款之家屬達成和解等一切情狀，分別量處如主文所示
    之刑，並依刑法第五十一條第五款之規定其應執行刑。末查被告未曾受有期徒刑
    以上刑之宣告，此有台灣高等法院被告全國前案紀錄表在卷可徵，其因一時短於
    思慮而觸犯刑章，經此教訓後，當知所警惕而無再犯之虞，所宣告之刑，本院認
    以暫不執行為適當，爰併予宣告如主文所示之緩刑，以勵來茲而啟自新。
三據上論斷，應依刑事訴訟法第二百九十九條第一項前段，刑法第一百八十五條之
    四、第二百八十四條第一項後段、第六十二條前段、第五十一條第五款、第七十
    四條第一款，道路交通管理處罰條例第八十六條第一項，罰金罰鍰提高標準條例
    第一條前段，判決如主文。
本案經檢察官庚○○到庭執行職務
中      華      民      國    九十一      年      二    月    二十七  日
                                      台灣台北地方法院交通法庭
                      法  官  劉  嶽  承
右正本證明與原本無異。
如不服本判決，應於判決送達後十日內向本院提出上訴狀(應抄附繕本)。告訴人
或被害人如對於本判決不服者，應具備理由請求檢察官上訴，其上訴期間之計算
係以檢察官收受判決正本之日期為準。
                                          書記官  江  虹  儀
中      華      民      國      九十一      年    二    月  二十七    日
附錄本案論罪科刑法條全文：
刑法第一百八十五條之四：
駕駛動力交通工具肇事，致人死傷而逃逸者，處六月以上五年以下有期徒刑。
刑法第二百八十四條
一因過失傷害人者，處六月以下有期徒刑，拘役或五百元以下罰金。致重傷者，處一
  年以下有期徒刑，拘役或五百元以下罰金。
二從事業務之人，因業務上之過失傷害人者，處一年以下有期徒刑、拘役或一千元以
  下罰金。致重傷者，處三年以下有期徒刑，拘役或二千元以下罰金。
